【裁判字號】    92,交聲,34
【裁判日期】    920410
【裁判案由】    違反道路交通管理處罰條例聲明異議
【裁判全文】
台灣雲林地方法院交通事件裁定                    九十二年度交聲字第三四號
    原處分機關  交通部公路總局嘉義區監理所雲林監理站
    異  議  人
    即受處分人  甲○○
右異議人因違反道路交通管理處罰條例案件，對於交通部公路總局嘉義區監理所雲林
監理站民國九十二年一月二十八日所為之處分（雲監五字第裁７２－Ａ５Ａ４０４４
２１號），聲明異議，本院裁定如左：
        主  文
異議駁回。
        理  由
一、異議意旨略以：(一)依民國（下同）八十六年一月修正公布之道路交通管理處罰條
    例第九十條第二項規定「前項案件自確定之日起逾三年未執行者，免於執行。」
    此即道路交通管理處罰條例有關執行時效之規定。蓋重如刑事犯罪之殺人罪之刑
    事罰等，皆有追訴權及行刑權之時效規定，則輕如道路交通管理處罰條例，有關
    行政之行政罰，依舉重以明輕之法理，更應有消滅時效之規定，方符合法律之一
    般原理原則。而任何實定法，均應有有關消滅時效或除斥期間之規定，且其規定
    時效或期間之長短，更應符合法理，以免輕重失衡。而參照刑法第八十條及第八
    十四條有關消滅時效之規定，侵害法益越微者，其時效越短。則非刑事罰之違反
    道路交通管理處罰條例之行政罰，其時效理應比刑法主刑為拘役或罰金者更短，
    乃屬當然。此外，違反道路交通管理處罰條例之行政罰，其罰鍰金額，依法理亦
    應比屬於刑事罰之罰金更低，而且不得恣意修法提高而違反憲法之比例原則。職
    故，道路交通管理處罰條例之時效（含類似追訴權及行政權時效之裁罰時效及執
    行時效），其裁罰時效應為一年以下或更短，執行時效則應為三年以下或更短。
    因此，本件違反道路交通管理處罰條例之行政違規案件（於九十年七月發生），
    其裁罰時效理應消滅，而不得裁罰或執行。縱使道路交通管理處罰條例無時效之
    規定，或第九十條第二項有關執行時效之規定，於九十年一月被違法修正廢除，
    亦然。此外，異議人並無任何不依標誌標線號誌之指示之情事，更無任何違反道
    路交通管理處罰條例立法目的之妨礙交通秩序，或影響交通安全之行為。(二)其次
    ，依憲法第二十三條之規定，限制人民之自由應符合法律保留原則及比例原則，
    亦即依行政程序法第七條之規定，行政行為應符合目的正當性、手段必要性、限
    制妥當性之比例原則。因此，有多種同樣能達到目的之方法時，應選擇對人民權
    益損害最少者。而裁罰金額，更應審酌案發情節，及違反立法目的之輕重，而非
    到案時間，更不得恣意加倍提高。職故，本件裁處罰鍰，顯然違法且不當。(三)相
    對於美國之人口，數十倍於台灣，而其交通違規件數，每年僅六百萬件，而台灣
    竟高達二千萬件，可知台灣交通罰單之浮濫及交通法令之亟待檢討。為此，請求
    撤銷原處分云云。
二、按汽車駕駛人轉彎時，不依標誌、標線、號誌指示者，處二百元以上六百元以下
    罰鍰，道路交通管理處罰條例第四十八條第二款定有明文。（註：銀元，換算新
    台幣為新台幣六百元以上一千八百元以下）
三、查：(1)異議人雖否認有違規之事實，惟本院向台北市政府警察局函查結果，該局
    大同分局於民國（下同）九十二年四月七日以北市警同分交字第０九二六一０七
    三八００號函覆本院「舉發員警於九十年十月二十二日十一時四十二分在北市○
    ○路與南京西路口執行交通稽查任務，發現ＣＩＴ－６２８重機車駕駛人違規由
    上述路口（北至南）逕自左轉南京西路（西往東）行駛，未依規定兩段式左轉，
    經查該路路段（口）各線車道均明確劃設有直行箭頭指示標線及機車兩段式左轉
    標誌及待轉區，該駕駛ＣＩＴ－６２８號重機車駕駛人未依規定兩段式左轉，現
    場執勤員警依據違規事實予以攔檢稽查製單舉發，惟違規人於存根聯拒絕簽名收
    受‧‧」，並檢送該記載有「拒簽收」字樣之舉發違反道路交通管理事件通知單
    影本予本院附卷可稽；(2)異議人並未說明於該違規時間，機車借予何人，或者有
    遺失之情形，只是具狀表示「異議人並無任何不依標誌標線號誌之指示之情事，
    更無任何違反道路交通管理處罰條例立法目的之妨礙交通秩序，或影響交通安全
    之行為。」云云，本院因而認定異議人確有台北市政府警察局大同分局所指違規
    之事實。(3)且行政程序法第一百三十一條第一項規定「公法上之請求權，除法律
    有特別規定外，因五年間不行使而消滅。」是以，所謂裁罰時效消滅云云，有所
    誤會。至於異議人其餘之理由，與其於其他交通異議案件中之說法（按：異議人
    於本年度的違反道路交通管理處罰條例聲明異議案件，有九十二年度交聲字第一
    九號，及九十二年度交聲字第三一至五一號，共計二十二件），均大同小異。本
    院認為，異議人質疑的這些法令並無違憲之虞，異議人質疑的這些裁罰也都是原
    處分機關依照現行有效的法規，在裁量範圍內作成。綜上所述，原處分機關依道
    路交通管理處罰條例第四十八條第二款之規定，裁處異議人罰鍰新台幣一千八百
    元，核無違誤，本件異議為無理由，應予駁回。
四、據上論斷，應依道路交通管理處罰條例第八十七條第二項、道路交通案件處理辦
    法第十九條，裁定如主文。
中      華      民      國      九十二  年      四      月      十      日
                                        台灣雲林地方法院交通法庭
                  法  官  林  輝  煌
右正本證明與原本無異。
如不服本裁定，應於裁定送達後五日內向本院提出抗告狀。
                                              書記官  陳  美  華
中      華      民      國      九十二  年      四      月      十      日


司法院資訊處製作；財團法人民間司法改革基金會備份。
